臺灣高雄地方法院交通事件裁定　　　　100年度交聲字第914號
原處分機關　交通部公路總局高雄區監理所
代　表　人　劉育麟
異　議　人
即受處分人　盧金田
上列異議人即受處分人因違反道路交通管理處罰條例案件，對於
交通部公路總局高雄區監理所中華民國100 年4 月15日所為之處
分（原處分案號：高監營裁字第裁80-V00000000），聲明異議，
本院裁定如下：
    主  文
異議駁回。
    理  由
一、原處分意旨略以：異議人即受處分人（下稱異議人）盧金田
    於民國100 年3 月27日10時45分許，在屏東縣麟洛鄉南二高
    橋下自行車道，騎乘車牌號碼160-CCT 重型機車，有「不在
    規定車道內行駛」之違規行為，為警掣單舉發，經原處分機
    關依道路交通管理處罰條例第45條第13款、第63條第1 項第
    1 款之規定，裁處異議人罰鍰新臺幣（下同）600 元，並記
    違規點數1 點等語。
二、聲明異議意旨略以：異議人於上揭時、地，騎乘上開機車行
    經南二高橋下之機慢車道遭員警攔停舉發，然該處既未設置
    禁止機車行駛之標示，且法規豈有自行車專用道之設置規定
    ？何況員警亦未有採證照片或錄影？爰依法聲明異議，請求
    撤銷原處分云云。
三、按汽車駕駛人，駕駛機器腳踏車，不在規定車道行駛之爭道
    行為者，處600 元以上1,800 元以下罰鍰，並記違規點數1
    點，道路交通管理處罰條例第45條第13款及第63條第1 項第
    1 款分別定有明文。
四、經查：
  (一)本件異議人有於上揭時間，騎乘上開重型機車，行經屏東縣
    麟洛鄉○○○○○路段，為警舉發有「不在規定車道內行駛
    」之違規行為，經原處分機關依道路交通管理處罰條例第45
    條第13款、第63條第1 項第1 款之規定，裁處異議人罰鍰
    600 元，並記違規點數1 點等情，除據異議意旨陳明如上，
    復有並有裁決書、屏東縣政府警察局舉發違反道路交通管理
    事件通知單暨送達證書各1 份在卷可按。
  (二)雖異議人以前詞置辯，惟上揭麟洛南二高橋下及科大路單車
    國道出入口均有設置禁止汽機車進入標誌，且兩側亦設有水
    泥護欄阻絕動力車輛進入之事實，有屏東縣政府警察局屏東
    分局100 年4 月12日屏警分交字第1000010053號函暨檢附上
    揭路段之拍攝照片6 張在卷可參。又按駕駛人駕駛汽車，應
    遵守道路交通標誌、標線、號誌之指示，並服從交通指揮人
    員之指揮；而道路交通安全規則所稱之「汽車」，係指在道
    路上不依軌道或電力架線而以原動機行駛之車輛（包含機器
    腳踏車），此為道路交通安全規則第90條、第2 條第1 款分
    別明定。而行人及腳踏車專用標誌，用以告示該段道路或騎
    樓以外之人行道專供行人及腳踏車通行，其他車輛不准進入
    ，並以行人通行為優先；設於該路段或人行道起迄點顯明之
    處，中途得視需要增設之，道路交通標誌標線號誌設置規則
    第67條之1 亦有明定。揆諸上揭法條規定內容，明確規定腳
    踏車專用標誌，用以告示專供腳踏車通行，其他車輛不准進
    入，準此，駕駛機器腳踏車自不得行駛在劃設腳踏車專用道
    ，否則即屬不在規定車道行駛，應依道路交通管理處罰條例
    第45條第13款及第63條第1 項第1 款予以處罰併記違規點數
    1 點。而此亦為一般駕駛汽機車之人所應具備之基本認知，
    本件異議人既係合法考領重型機車駕駛執照，亦有公路監理
    電子閘門─證號查詢機車駕駛人資料1 份在卷可查，其對上
    開規定自不得諉為不知。是以，異議人空言腳踏車專用道未
    有法規依據云云，遂質疑本件裁罰可議，顯屬無稽。
  (三)再者，異議人確有不在規定車道內行駛之違規乙節，業據證
    人即舉發員警王家祥到庭證稱：我當時在南二高橋下142 之
    1 號橋墩與科大路值勤，在科大路取締異議人，他是從愛寮
    營區路口出來到南二高橋下，那裡出來方向只能右轉，他左
    轉往南二高橋下進入水泥護欄內的自行車專用道，依屏東縣
    政府警察局提供照片第3 張，我註記編號1 即異議人駛入自
    行車道的地方，照片第4 張，我註記編號2 是異議人離開自
    行車道，編號3 是他之後往右轉，我就在他右轉後的路口取
    締，我確實親眼目睹才開單，我不認識異議人也不必誣賴，
    且警政單位撥發的攝影機容量有限，勤務隨時有下個案件或
    備勤需要，不可能把全部記憶體用在拍攝交通違規，否則不
    僅舉發困難，也導致接下來的勤務無法運作等語明確。證人
    雖為本件舉發員警，惟其到庭所陳述之上開舉發經過，尚無
    違反經驗或論理法則之處，且遍查本件卷存證據資料，亦無
    任何積極證據足以證明其前揭所述係虛偽不實，而無足可顯
    信其陳述不可採信之品性證據或前科證據存在，自不得僅因
    其為本件開單舉發異議人之員警，即遽予否認其上開證述之
    可信性。又所述本件舉發經過事實具體明確，復為其所親身
    見聞，則其本身即為證人，而為證據方法之一種。參以，證
    人與異議人間亦素昧平生，並無仇隙嫌怨，其執行公務時，
    本身即受有行政懲處責任之監督，復到庭具結作證，更係以
    刑事責任擔保其證言之真實性。是證人王家祥於本院調查中
    之上開結詞，應堪採信。至本件無違規採證照片或錄影，然
    違規行為乃偶發於瞬間之事實，實難期員警在執行勤務時為
    迅速舉發違規行為、一邊維持交通秩序，甚至能全程拍照或
    錄影存證。是異議人上開交通違規之事實，既經證人到庭證
    述如前，縱無蒐證照片或錄影，亦不影響本件違規事實之認
    定。況員警執行交通勤務，依法並未要求必須以錄影或照相
    存證，否則於未裝設科學儀器之路段，豈非陷入駕駛人得任
    意違規之狀態，固非妥適。異議人上開所辯，均與事實、常
    情有悖，委無可採。
五、綜上所述，異議人確有於前揭時、地，騎乘前開重型機車不
    在規定車道行駛之違規行為，原處分機關依道路交通管理處
    罰條例第45條第13款及第63條第1 項第1 款之規定裁處罰鍰
    600 元，並記違規點數1 點，核無違誤，異議人猶執前詞，
    指摘原處分不當，為無理由，應予駁回。
六、據上論斷，應依道路交通管理處罰條例第87條第2 項、道路
    交通事件處理辦法第18條，裁定如主文。
中    華    民    國    100   年    6     月    9     日
                  交通法庭    法  官   王品惠
以上正本證明與原本無異。
如不服本裁定，應於收受送達後5 日內向本院提出抗告狀。
中    華    民    國    100   年    6     月    9     日
                              書記官   李文廣